【裁判字號】    98,交聲,3946
【裁判日期】    981229
【裁判案由】    聲明異議
【裁判全文】
臺灣臺中地方法院交通事件裁定        98年度交聲字第3946號
原處分機關  交通部公路總局臺中區監理所
異  議  人
即受處分人  丙○○
上列異議人即受處分人因違反道路交通管理處罰條例案件，對於
原處分機關交通部公路總局臺中區監理所民國九十八年十月九日
所為之處分（中監違字第裁六０－ＨＤ0000000號裁決書
），聲明異議，本院裁定如下：
    主  文
原處分撤銷。
丙○○不罰。
    理  由
一、原處分機關交通部公路總局臺中區監理所係以：異議人即受
    處分人丙○○所有之車號Ｘ八－九一一０號自用小客車車牌
    二面，於民國九十八年五月三十一日下午三時許，在臺中縣
    太平市○○路六巷處，因「牌照借供他車使用（懸掛於車號
    ＭＰ－九三九七號自用小客車）」之違規事實並為警舉發，
    乃依道路交通管理處罰條例第十二條第一項第五款、第二項
    之規定，裁處受處分人罰鍰新臺幣七千二百元（牌照已於九
    十四年十二月十六日註銷）。
二、本件聲明異議意旨略以：伊已於九十二年間，將懸掛車牌號
    碼Ｘ八－九一一０號車牌之自用小客車（大慶汽車，金色）
    ，賣給臺中縣大雅鄉中古回收車商。其後在九十四年十二月
    十七日被國道公路警察局第三警察隊員林分隊員警逕行舉發
    行車超速，但採證照片顯示上揭號碼之車牌，係遭他人懸掛
    於一輛白色賓士自用小客車上，而該違規車輛廠牌、顏色均
    與伊所有之上開車輛不相符，監理所亦同意撤銷免罰。至於
    本件違規懸掛上開車牌之乙○○，與伊並不相識，爰聲明異
    議，請求撤銷原處分等語。
三、經查：於上開違規時間、地點懸掛車號Ｘ八－九一一０號車
    牌之自用小客車，係由乙○○所駕駛，該車之車牌號碼應為
    ＭＰ－九三九七號，登記車主為乙○○之配偶甲○○○（原
    名呂江素馨，於九十二年八月一日向戶政機關辦理更改姓名
    登記，該車廠牌為中華，顏色為紅色），而ＭＰ－九三九七
    號車牌，早於八十九年二月十二日，即因「逾檢註銷」而遭
    公路監理機關收回，其後該車自八十九年二月間起至九十八
    年六月間止，即有多次「無牌照違規行駛」之交通違規情節
    為警舉發等情，業據證人乙○○、證人即舉發本件交通違規
    之員警洪錦柱先後於本院訊問時證述綦詳，並有交通部公路
    總局臺中區監理所九十八年十二月十八日中監車字第０九八
    ００四九五七六函檢附之ＭＰ－九三九七號汽車車籍、車主
    、異動、領牌歷史及違規查詢等資料、個人基本資料查詢結
    果、個人姓名更改資料查詢結果各一份在卷可稽。而依卷附
    內政部警政署國道公路警察局公警局交字第ＺＣＢ０三二五
    八九號舉發違反道路交通管理事件通知單及該案之舉發照片
    所示，車號Ｘ八－九一一０號車牌亦曾懸掛於某白色賓士廠
    牌之自用小客車上，而於九十四年十二月十七日凌晨一時十
    六分許，在國道一號公路北上二百零一點三公里處為警舉發
    超速違規。經本院當庭提示該張舉發照片予證人乙○○辨認
    ，證人乙○○當庭表示：該車為伊子呂沅哲所有，大部分之
    時間均由伊使用該車等語。準此以言，該面Ｘ八－九一一０
    號車牌自九十四年間起，已在證人乙○○之實力支配之下，
    且由其任意懸掛於前揭某白色賓士廠牌之自用小客車，或懸
    掛於業經註銷牌照之ＭＰ－九三九七號紅色中華廠牌自用小
    客車使用。而受處分人不僅與乙○○毫不相識，亦無任何情
    誼可言，衡情應無可能出借上開車號Ｘ八－九一一０號車牌
    予乙○○；況且前揭車牌於上述違規時間已在乙○○支配掌
    控之下，究應選擇何車懸掛、何時懸掛等事項之決定權，全
    由乙○○恣意為之，受處分人亦無置喙餘地，遑論有何決定
    是否出借之處分權能？從而，受處分人於本院訊問時所稱：
    該部懸掛Ｘ八－九一一０號車牌之大慶廠牌自用小客車，已
    於九十三年間（聲明異議狀誤載為九十二年間）出售予臺中
    縣大雅鄉之某家中古車行，該車行負責人為高念祖乙節，雖
    因歷時已久而未能提出相關買賣契約或委託文件以資相佐，
    然依上開車牌遭乙○○恣意懸掛，及受處分人與乙○○之間
    並無任何關聯性等情以觀，上開車牌應係在受處分人出售後
    ，經由轉讓或其他原因而由乙○○輾轉取得，受處分人既無
    借供他人使用之客觀事實，就乙○○懸掛上開車牌使用之違
    規事實，亦難認有何應受歸責之處。另本件舉發通知單係由
    乙○○簽收，並非送達予受處分人，自難期待受處分人於應
    到案日期告知應歸責人，附此敘明。綜上所陳，受處分人前
    揭所辯尚非無據，堪可採信。原處分機關交通部公路總局臺
    中區監理所未能審酌及此，遽予裁罰原汽車所有人即受處分
    人，容有未洽。本件異議為有理由，原處分應均予撤銷，另
    由本院諭知受處分人不罰。
四、本件實際違規之汽車駕駛人乙○○，使用他車牌照行駛且應
    受歸責，恐已涉及道路交通管理處罰條例第十二條第一項第
    五款之違規事由，此部分應由原處分機關或其他有權處分之
    機關依法裁處，附此敘明。
五、據上論斷，應依道路交通管理處罰條例第八十七條第二項、
    道路交通案件處理辦法第二十條，裁定如主文。
中    華    民    國    98    年    12    月    29    日
                        交通法庭  法  官  高文崇
以上正本證明與原本無異
如不服本裁定應於送達後5日內向本院提出抗告狀
                                  書記官  林淑慧
中    華    民    國    98    年    12    月    29    日

司法院資訊處製作；財團法人民間司法改革基金會備份。
